---
title: "VILLANUEVA_SegundaParteParcial"
author: "Villanueva Gisela"
date: "2022-11-07"
output: html_document
---

```{r setup, include=FALSE}
knitr::opts_chunk$set(echo = TRUE)

library(dplyr)
library(dbplyr)
library(RSQLite)
```

```{r}
download.file(
  "https://github.com/GiselaVillanueva/Portfolio_R/raw/refs/heads/main/Test_1/ensayos.db",
  destfile = "ensayos.db", mode = "wb"
)
ensayos <- dbConnect(SQLite(), "ensayos.db")
dbListTables(ensayos)
```

## Ejercicio 4.a

```{r}
datos_ensayos <- tbl(ensayos, "datos_ensayos")

datos_ensayos %>%
  filter(Rendimiento > 5000) %>%
  select(IdCultivar, floracion_dias, altura_cm, Rendimiento, Rendimiento_Ajustado, aceite_porcentaje) %>%
  arrange(IdCultivar)

collect(datos_ensayos)
```

## Ejercicio 4.b

```{r}
empresa <- tbl(ensayos, "Empresa")
cultivares <- tbl(ensayos, "Cultivares")

empresa_y_cultivares <- left_join(empresa, cultivares)

empresa_y_cultivares %>%
  group_by(Empresa) %>%
  summarise(Total=count(idCultivar)) %>%
  arrange(desc(Total))
```

## Ejercicio 4.c

```{r}
datos_ensayos %>%
  group_by(Campania) %>%
  summarise(Rend_minimo=min(Rendimiento), Rend_medio=mean(Rendimiento), Rend_ajustado_minimo=min(Rendimiento_Ajustado), Rend_ajustado_medio=mean(Rendimiento_Ajustado), Floracion_min=min(floracion_dias), Floracion_media=mean(floracion_dias), Altura_min=min(altura_cm), Altura_media=mean(altura_cm), Aceite_porc_min=min(aceite_porcentaje), Aceite_porc_medio=mean(aceite_porcentaje))
```

## Ejercicio 4.d

Aclaración: para este ejercicio era necesario hacer join de las 4 tablas. Ya había unido 'empresa' y 'cultivares' en el ejercicio 4.b (resultando el objeto 'empresa_y_cultivares'), por lo tanto, hacía falta unir 'Localidades' y 'datos_ensayos' (en el objeto 'localidades_datos_ensayos') para luego unir las 4 tablas en un solo objeto final, que es 'general_pico'.

Asimismo, tuve que asegurarme que 'id_cultivar' esté en los primeros 2 join ('empresa_y_cultivares' y 'localidades_datos_ensayos'), para luego poder hacer el final.

Los 'collect' fueron para asegurarme de tener todos los campos necesarios en los join.

```{r}
localidades <- tbl(ensayos, "Localidades")

localidades_datos_ensayos <- left_join(datos_ensayos, localidades)
```

```{r}
general_pico <- left_join(empresa_y_cultivares, localidades_datos_ensayos, by=c("idCultivar"="IdCultivar"))

collect(empresa_y_cultivares)
collect(localidades_datos_ensayos)
collect(general_pico)

general_pico %>%
  filter(Nombre_Localidad=="General Pico") %>%
  distinct(Empresa)
  
```

